宣　　示　　判　　決　　筆　　錄
110年度花簡字第192號
原      告  李阿允  
訴訟代理人  王祥任  
被      告  葉惠珠  
上列當事人間110年度花簡字第192號返還房屋等事件，於中華民
國110年10月5日言詞辯論終結，同年月29日在臺灣花蓮地方法院
花蓮簡易庭第四法庭公開宣示判決，出席職員如下︰
    法  官  沈培錚
    書記官  黃慧中
    通  譯  吳欣以
朗讀案由兩造均未到法官朗讀主文宣示判決，並諭知將判決主文
、所裁判之訴訟標的及其理由要領，記載於下：
主　　文：
被告應給付原告新臺幣（下同）36,000元。
原告其餘之訴駁回。
訴訟費用1,000元，由被告負擔十分之四，餘由原告負擔。
本判決原告勝訴部分得假執行。 
訴訟標的：所有物返還請求權等。
理由要領：
一、原告主張：兩造間曾約定被告應修建車庫鐵皮屋，且合意將
    租賃契約改為三年，然被告並未依約修建鐵皮屋，即屬違約
    且原告多次要求被告一同前往民間公證人處調整租金，均未
    獲置理。被告自109年12月31日至110年 3月31日欠繳四個月
    租金直至109年4月15日才補上所有欠款，嗣後又自110年4月
    30日起至110年9月30日共計欠款63,000元，爰依租賃契約請
    求被告給付欠繳租金並返還房屋。聲明：被告應將原告所有
    門牌花蓮縣○○鄉○里○街00號房屋騰空返還原告；被告應給付
    原告所欠自110年 6月1日起至被告返還房屋之日止，每月以
    15,000元計算之租金，及水費24,000元。
二、被告答辯：原告所述鐵皮屋部分，因其漏水需整修，被告同
    意之後不會拆除。另系爭物件經被告整修後有其他人想承租
    ，原告才向被告表示要調漲房租，然被告均不同意，現況租
    約尚未到期，被告不同意其返還租賃物之請求。此外原告所
    述欠繳租金四個月一情，係因系爭房屋門口有一米高斷差需
    修復，原告遲遲拒絕修復，被告始暫停給付租金。聲明：原
    告之訴駁回。
三、本院之判斷：
(一)兩造就系爭門牌花蓮縣○○鄉○里○街00號房屋於民國109年3月
    3日成立租賃契約，租期自109年4月1日起至110年5月31日止
    ，租金每月12,000元，並經公證，有公證書在卷可明。嗣於
    109年3月4日由原告訴代王祥任與被告於上開公證書後頁空
    白處，以手寫方式載明「特約事項」，表示：「一、本公證
    契約租期延長至112年3月31日止（共參年）；二、出租人應
    於109年3月15日前將本房屋交予承租人整理使用（屋頂之輕
    鋼架換新完成、油漆、冷氣安裝，拆除兩面隔間之牆、雜物
    丟棄）；三、使用範圍：嘉里三街31號全部及屋前之空地；
    四、水電暢通；五、屋前停車處所之屋鐵皮，退租時不得拆
    除，面積與原空間一樣（鐵皮之部分），原鐵皮生鏽破洞。
    」等語。就此特約事項之加載，原告訴代於言詞辯論期日先
    表示「我與被告說，之前她有答應要修建車庫鐵皮屋，在公
    證契約書背面把租約期間改為三年、就不用去公證那邊，我
    有簽名蓋章，但是被告沒有蓋鐵皮屋，就是違約、契約無效
    。我這本公證契約有寫、被告她那本沒有，我一直請她補抄
    寫後簽名，她一直說不要。」等語，並承認係由其所親簽，
    被告亦不爭執；惟原告訴代就法官詢問上開特約事項有無經
    過原告授權後改稱：「特約事項沒有經過原告授權」等語，
    被告則立即表示：「不對，簽的時候原告有在場」等語，由
    原告租賃事務大多由其子即原告訴代出面處理，且原告於11
    0年5月31日以後仍向被告主張收取租金等情，應認原告訴代
    與被告簽訂上述特約事項時，原告應在場知悉而未表示反對
    ，依民法第169條規定：「由自己之行為表示以代理權授與
    他人，或知他人表示為其代理人而不為反對之表示者，對於
    第三人應負授權人之責任。」，原告應受上述特約事項之契
    約效力拘束。故本件租賃契約之租期應至112年3月31日始屆
    滿，屆滿前承租人本於租約之效力尚非無權占有，亦仍保有
    占有使用系爭租賃物之權利。
(二)兩造間系爭租賃契約第八條第二項固約定：「承租人遲付租
    金之總額或積欠管理費或其他應負擔費用達二個月租額，並
    經出租人定相當期間催告，承租人仍不為支付者」，出租人
    得提前終止租約，與民法第440條第1項規定：「承租人租金
    支付有遲延者，出租人得定相當期限，催告承租人支付租金
    ，如承租人於其期限內不為支付，出租人得終止契約。」相
    同，且應受同條第2項：「租賃物為房屋者，遲付租金之總
    額，非達二個月之租額，不得依前項之規定，終止契約。其
    租金約定於每期開始時支付者，並應於遲延給付逾二個月時
    ，始得終止契約。」之補充規定之拘束。又依上規定，承租
    人雖遲延給付租金逾二個月，但於出租人催告及終止租約前
    ，已自行繳付，而使所欠租金未逾二個月者，出租人仍不得
    終止租約。
(三)經查，原告固主張被告有遲付租金之情形，並敘述其過程如
    原告訴代手寫之計算書（卷第105頁），然本件原告未有催
    告之事證提出，亦無終止租約之意思表示之主張，系爭租約
    並不因被告遲付租金而當然終止。本件租金係採於每期開始
    時支付者，原告於起訴時主張被告尚有110年1月1日及2月1
    日應付租金未繳，則不僅未有定相當期限催告給付，且依上
    規定，被告所欠租金尚未逾二個月，原告亦無終止權，自不
    能以其起訴狀繕本送達視為終止租約之意思表示。又依原告
    上開手寫計算書，被告已於110年3月31日存入3萬元、4月14
    日存入1萬元、4月15日存入8千元、6月7日存入24,000元至
    原告指定帳戶，足見被告已繳租金72,000元，相當於至6月
    底之租金，因此應至8月底始欠租金逾二個月。但原告並未
    再為任何催告通知及終止之意思表示，系爭租約之效力應仍
    存在，故原告請求返還系爭房屋，應無理由。
(四)至於原告片面主張調高租金至每月15,000元，被告則主張因
    系爭租賃物因前方封路有通行不便之瑕疵而降低使用價值，
    請求調降租金，並於通行問題改善前拒付租金。系爭租約之
    租金為每月12,000元，既已由雙方約定，非原告或被告單方
    得予以片面變更。至於出租人應以合於所約定使用收益之租
    賃物，交付承租人，並應於租賃關係存續中，保持其合於約
    定使用、收益之狀態，為民法第423條所明定。然依被告所
    述，其所主張之通行問題，乃房屋前方道路之問題，與上開
    規定或同法第429條關於租賃物本身之修繕義務無涉，如確
    屬重大，乃向法院請求調整租金或向出租人請求損害賠償之
    問題，應不得拒付租金。故本件依被告所自認，至言詞辯論
    終結時，尚有三個月租金之未付，故此部分原告請求給付租
    金為有理由。此外原告就尚未到期租金之請求，為無理由。
    關於水費部分，原告未提出其代繳之事證，此部分請求亦屬
    無據。
四、從而，原告依租賃等之法律關係，請求被告給付36,000元，
    為有理由，應予准許；逾此範圍之請求，則屬無據，已說明
    如上，應予駁回。
五、本件判決之基礎已臻明確，兩造其餘攻擊防禦方法及舉證，
    核與判決無影響，爰不另一一論述，併此說明。
六、本件係就民事訴訟法第427條訴訟適用簡易程序所為被告敗
    訴之判決，依同法第389條第1項第3款規定，應依職權宣告
    假執行。 
七、訴訟費用負擔之依據：民事訴訟法第79條。
中　　華　　民　　國　　110 　年　　10　　月　　29　　日
                  臺灣花蓮地方法院花蓮簡易庭
                              書記官  黃慧中
                              法  官  沈培錚
上列筆錄正本係照原本作成。
本筆錄正本之送達，與判決正本之送達，有同一效力。
如不服本判決，須於判決（宣示判決筆錄）送達後20日內向本院
提出上訴狀（須按他造當事人之人數附繕本），並按「上訴利益
額」「百分之1.5」繳納上訴裁判費。
如於本判決宣示後送達前提起上訴者，應於判決送達後20日內補
提上訴理由書。 
中　　華　　民　　國　　110 　年　　10　　月　　29　　日
                              書記官　黃慧中